臺灣新北地方法院三重簡易庭民事判決
111年度重簡字第422號
原      告  徐玉麟  
訴訟代理人  陳郁婷律師
被      告  永聯小客車租賃有限公司


法定代理人  吳長壽  
上列當事人間請求確認本票債權不存在事件，本院於民國111年5
月5日言詞辯論終結，判決如下：
　　主　    文
一、確認被告持有如附表所示之本票，對原告之本票債權不存在
    。
二、訴訟費用由被告負擔。
    事實及理由
一、按確認法律關係之訴，非原告有即受確認判決之法律上利益
    者，不得提起之，民事訴訟法第247條第1項前段定有明文；
    所謂即受確認判決之法律上利益，係指法律關係之存否不明
    確，原告主觀上認其在法律上之地位有不安之狀態存在，且
    此種不安之狀態，能以確認判決將之除去者而言（最高法院
    52年台上字第1240號判決意旨參照）。查被告以如附表所示
    原告為發票人之本票（下稱系爭本票），向臺灣桃園地方法
    院（下稱桃園地院）聲請裁定准許強制執行，經桃園地院以
    110年度司票字第2228號民事裁定（下稱系爭本票裁定）准
    許在案，被告嗣執系爭本票裁定，向桃園地院聲請強制執行
    等事實，經本院調閱桃園地院110年度司執字第115153號卷
    宗核閱無誤。系爭本票既由被告持有，並已行使票據權利，
    而原告否認該本票債權，顯然兩造就系爭本票債權存在與否
    已發生爭執，如不訴請確認，原告在私法上之地位將有受侵
    害之危險，則原告提起本件確認本票債權不存在之訴，即有
    確認之法律上利益。
二、原告主張：
　　被告所持由原告簽發如附表所示本票，並非原告所簽發。況
    系爭本票之發票日為民國88年11月11日，縱系爭本票為原告
    所簽發，然自系爭本票發票日迄今已23年，故原告主張系爭
    本票之票據原因關係已罹於時效。並聲明：確認被告持有如
    附表所示之本票，對原告之本票債權不存在等語。
三、被告未於言詞辯論期日到場，亦未提出書狀為任何聲明或陳
    述。
四、本院之判斷：
　　按請求權，因十五年間不行使而消滅。但法律所定期間較短
    者，依其規定。時效完成後，債務人得拒絕給付。民法第12
    5條、第144條第1項分別定有明文。又債務人於請求權時效
    期間屆滿時，取得時效抗辯權，一經行使抗辯權，該當請求
    權即歸於消滅（最高法院99年度第5 次民事庭會議決議意旨
    參照）。經查，系爭本票發票日為88年11月11日，衡諸常情
    ，一般民眾簽發本票多係為擔保借款之清償或其他債務之履
    行，因此發票日應以不早於票據原因事實發生日為常態，應
    可推認兩造間縱有存在票據原因事實，至遲亦係於88年11月
    11日發生。然被告迄至110年間始持系爭本票向原告主張權
    利，此時被告本於系爭本票之票據原因請求權已然逾15年時
    效，揆諸上開說明，被告之票據原因請求權消滅，原告得拒
    絕給付。
五、綜合上述，被告之票據原因請求權罹於時效，原告得拒絕給
    付，是原告主張系爭本票債權不存在，為有理由，應予准許
    。
六、訴訟費用負擔之依據：民事訴訟法第78條。
中　　華　　民　　國　　111 　年　　5 　　月　　19　　日
                  三重簡易庭  法  官  王凱俐
以上正本係照原本作成。
如不服本判決，應於送達後20日內，向本院提出上訴狀並表明上
訴理由，如於本判決宣示後送達前提起上訴者，應於判決送達後
20日內補提上訴理由書（須附繕本）。
如委任律師提起上訴者，應一併繳納上訴審裁判費。
中　　華　　民　　國　　111 　年　　5 　　月　　19　　日
                              書記官　李采錡

附表
發票人 票據號碼 票面金額 發票日 到期日 徐玉麟 TH014186 180萬元 88年11月11日 109年11月12日